【裁判字號】    89,訴,524
【裁判日期】    890904
【裁判案由】    偽造文書等
【裁判全文】
臺灣臺南地方法院刑事判決                          八十九年度訴字第五二四號
    公  訴  人  臺灣台南地方法院檢察署檢察官
    被      告  丙○○
    選任辯護人  查名邦
                曾子珍
右列被告因偽造文書案件，經檢察官提起公訴（八十九年度偵緝字第二七０號），本
院判決如左：
    主  文
丙○○連續行使偽造私文書，足以生損害於他人，處有期徒刑肆月。
    事  實
一、丙○○與乙○○係朋友關係，詎丙○○竟乘乙○○將印章及身分證借其開保險箱
    使用之機會，基於概括犯意，先後三次於八十四年七月四日、同年七月二十一日
    （起訴書誤為二十五日）及八十五年一月十二日（起訴書誤為十三日），分別將
    上開身分證及印章交予不知情徐宜珍、甲○○及丁○○（後二人已經檢察官另案
    為不起訴處分確定）等三人，利用渠三人分別持至中華電信股份有限公司台南營
    運處（下稱中華電信台南營運處）申請裝設（０６）0000000、（０６）
    0000000號等二線電話及由（０６）0000000選號取得（０６）0
    000000號電話使用，盜用乙○○印章，偽造乙○○名義之上開市內電話業
    務申請書，持向該營運處申請，使該營運處誤予准許，足以生損害於乙○○及中
    華電信公司對於電話申請及選號業務管理之正確性。嗣於八十六年十月間，乙○○因收到中華電信向法院申請對其本人所發之支付命令時，始循線查知上情。
二、案經台南市警察局第五分局報請台灣台南地方法院檢察署檢察官偵查起訴。
    理  由
一、訊據被告丙○○對於右開事實，除辯稱：伊向乙○○借身分證、印章時，有表明
    是要申請市內電話，伊用乙○○名義申請，有經其同意云云外，餘均坦承不諱。
    惟查右揭事實，迭據證人即被害人乙○○於警訊及偵審中指證綦詳，並有市內電
    話申請書影本三紙附卷可按。且被害人乙○○確有在華僑銀行府城分行開設表管
    箱供被告使用，此一事實，亦有該行保管箱租用契約書影本乙紙附卷足憑。參以
    被告於偵查中亦坦承稱：「當時乙○○自己借我身分證，但我去申請電話時乙○○並不知道，但之後電話帳單來我有告訴她。」等語（見偵卷第十四頁正面），
    足見被告使用乙○○之身分證、印章，以其名義申請上開二支電話及重新選號時
    ，事先並未徵得乙○○之同意，乙○○對該申請並不知情，其係於被告申請後經
    被告告知後才知情，至為明確。又被害人乙○○與被告係好友，雙方並無仇隙，
    此一事實，亦據被告及乙○○供明在卷，則茍非實情，恆情乙○○迴護被告已唯
    恐不及，斷無須構詞誣陷被告之理等情觀之，自足認被害人乙○○之指訴與事實
    相符，足以採信。罪證明確，被告犯行堪以認定。其所辯無非事後畏罪卸責之詞
    ，不足採信。
二、按被告利用不知情之徐宜珍、甲○○及丁○○，盜用乙○○印章，偽造乙○○名
    義之前開市內電話業務申請書，持向該營運處申請，使該營運處誤予准許，自足
    以生損害於乙○○及中華電信公司對於電話申請及選號業務管理之正確性。核被
    告所為，係犯刑法第二百十六條、二百十條之行使偽造私文書罪。被告利用不知
    情之徐宜珍、甲○○、丁○○遂行犯罪，為間接正犯。渠盜用印章為偽造私文書
    部分行為，偽造私文書後持以行使，偽造之低度行為應為行使之高度行為所吸收
    ，均不另論罪。被告先後三次行使偽造私文書犯行，時間緊接，犯罪構成要件相
    同，顯係基於一個概括犯意反覆為之，應依連續犯之規定論以一罪，並依法加重
    其刑。公訴人雖未就被告利用徐宜珍實施犯罪部分起訴，惟查該部份犯行與起訴
    部份，有連續犯之裁判上一罪關係，為起訴效力所及，本院自得併予審理。又被
    告雖另辯稱：伊申請電話係供其犯重利罪之用，伊所犯該罪既分經台灣高等法院
    台南分院於八十四年十二月二十七日以八十四年度上訴字第一八四四號、本院於
    八十九年五月二十三日以八十九年易緝字第九十號判刑確定，本案與上開二案間
    顯有方法與結果之牽連關係，係牽連犯，為裁判上一罪，自為該二案之裁判效力
    所及，本案自不得再為實體裁判云云。惟按被告所辯本案伊申請電話係供其犯重
    利罪之用，固經證人丁○○於審理中結証無訛，且其所犯重利罪，亦經上開二案
    件判決確定，亦有上開二案卷宗足憑，然刑法上之牽連犯，係指行為者意念中祇
    欲犯某罪，而其實施犯罪之方法，或其實施犯罪之結果，觸犯行為人目的行為以
    外之其他罪名而言。牽連犯的數行為間，有無方法或結果行為與目的行為之牽連
    關係存在，並應參酌行為時客觀的事實以為決定，亦即在客觀上認其方法或結果
    行為，與犯罪之目的行為，有不可分離之直接密切關係，始克成立（最高法院七
    十九年度台上字第五四七號判例參照）。而本件被告所犯上開重利罪，就客觀上
    觀之，顯非必須犯本件行使偽造文書罪始能為之，亦即二者間並無不可分離之直
    接密切關係，則依上開判例，自難認本件與上開二案間係牽連犯，故被告所辯上
    述乙節，亦非可採，均併此敘明。第念被告與被害人乙○○係朋友關係，因一時
    失慮致罹刑章，犯罪情節尚非重大，且乙○○亦表示願原諒其犯行等一切情狀，
    爰從寬量處如主文所示之刑，以示懲儆。
三、公訴意旨另以：被告丙○○於民國八十四年間，乙○○因委託丙○○代為辦理事
    務，遂將其所有身分證及印章交予丙○○收執處理，詎丙○○代為辦理事務後，
    竟意圖為自己不法之所有，以本身忙碌為藉口，拒不返還上開身分證及印章予乙○○，而將該身分證及印章，以易持有為所有之意思予以侵占入己，因認被告此
    部份另涉有刑法第三百三十五條第一項之侵占罪云云。惟查：
(一)、犯罪事實應依証據認定之，無証據不得推定其犯罪事實，刑事訴訟法第一百五
      十四條定有明文。又刑法上之侵占罪，須持有人變易其原來之持有意思而為不
      法所有之意思，始能成立，如僅將持有物延不交還或有其他原因致一時未能交
      還，既缺乏主觀要件，即難遽以該罪相繩（最高法院六十八年台上字第三一四
      六號判例參照）。
(二)、訊據被告矢口否認伊有侵占犯行，辯稱：伊祇是因人常在國外，一時遲延未將
      身分證、印章交還乙○○，伊無將之據為己有之意等語。質諸被害人乙○○亦
      供承：伊向被告要回身分證、印章，被告並未說不歸還與伊，被告稱伊比較忙
      ，又逃亡國外，不方便回家拿，晚一點才要還伊等語，足見被告所辯上情，信
      而有據，足以採信。是被告僅係逃亡在外，致一時遲延未能交還乙○○之身分
      證、印章，並無將之據為己有之意，已足認定。揆諸首開說明，應認此部份被
      告被訴犯罪不能證明，惟公訴人認此部份與前揭有罪部份，有牽連犯之裁判上
      一罪之關係，爰不另為無罪之諭知，併此敘明。
四、據上論斷，應依刑事訴訟法第二百九十九條第一項前段，刑法第五十六條、第二
    百十六條、第二百十條，判決如主文。
本案經檢察官柯怡伶到庭執行職務。
中      華      民      國      八十九      年       九    月     四    日
                              臺灣臺南地方法院刑事第一庭
                                  法  官  柯  顯  卿
右正本證明與原本無異。
如不服本判決，應於判決送達後十日內向本院提出上訴狀( 應附繕本 )。
          書記官  盧  立  勇
中      華      民      國      八十九      年       九    月     五    日
附錄法條：
刑法第二百十條：
  偽造、變造私文書，足以生損害於公眾或他人者，處五年以下有期徒刑。
刑法第二百十六條：
  行使第二百十條至第二百十五條之文書者，依偽造、變造文書或登載不實事項或使
  登載不實事項之規定處斷。


司法院資訊處製作；財團法人民間司法改革基金會備份。
